【裁判字號】    96,訴,1573
【裁判日期】    980409
【裁判案由】    侵權行為損害賠償
【裁判全文】
臺灣高雄地方法院民事判決              96年度訴字第1573號
原      告  己○○原名詹銘黛.
訴訟代理人  陳意青律師
            陳里己律師
被      告  甲○○
            乙○○○
            丙○○
共      同
訴訟代理人  王國論律師
當事人間侵權行為損害賠償事件，本院於民國98年3 月26日言詞
辯論終結，判決如下：
  主  文
被告乙○○○、丙○○應連帶給付原告新台幣柒萬元，及自民國
九十六年六月十三日起至清償日止，按年利率百分之五計算之利
息。
原告其餘之訴駁回。
訴訟費用由被告乙○○○、丙○○連帶負擔百分之七，餘由原告
負擔。
本判決第一項得假執行，被告乙○○○、丙○○以新台幣柒萬元
為原告預供擔保後，得免為假執行。
原告其餘假執行之聲請駁回。
  事實及理由
一、按訴狀送達後，原告不得將原訴變更或追加他訴，但請求之
    基礎事實同一者，不在此限，民事訴訟法第255 條第1 項第
    2 款定有明文。經查，原告於起訴時原係依民法第185 條侵
    權行為法律關係，請求於被告乙○○○不能將車牌號碼0199
    —LX號自小客車（下稱系爭車輛）返還時，被告乙○○○、
    甲○○應連帶給付原告新台幣（下同）720,000 元（本院卷
    第100 頁）；嗣於本院準備程序改依民法第478 條消費借貸
    法律關係，並以備位聲明請求被告甲○○應給付原告720,00
    0 元（本院卷第21 7頁、第246 頁背面），就有關原告變更
    備位聲明請求權基礎為民法第478 條消費借貸請求權部分，
    雖為被告所不同意，然原告所主張之事實，仍為購買系爭車
    輛之頭期款720,000 元為原告所支付，其基礎事實相同，合
    於民事訴訟法第255 條第1 項第2 款規定，應予准許。又原
    告業將備位聲明之請求權基礎變更如上，且於本院準備程序
    稱：先前於備位聲明所引民法第185 條侵權行為請求權，不
    予主張等語（本院卷第246 頁背面），故本院就原告備位聲
    明請求被告甲○○給付720,000 元部分，不再審究侵權行為
    請求權，先予敘明。
二、原告起訴主張：(一)爰原告與被告甲○○前為男女朋友關係，
    民國94年5 月3 日原告偕同被告甲○○向高雄縣旗山鎮大發
    汽車商行購買總價1,350,000 元之廠牌BENZE 、型號E240之
    自用小客車一部（原車牌號碼為4890—LW，現更換為0199—
    LX ， 下稱系爭車輛），由原告支付頭期款720,000 元，再
    由原告向台新國際商業銀行股份有限公司苓雅分行（下稱台
    新銀行苓雅分行）辦理汽車貸款800,000 元，被告甲○○則
    擔任該筆汽車貸款（下稱系爭車貸）之連帶保證人。其後，
    被告甲○○以其母乙○○○從事外燴工作，駕駛賓士車較為
    體面，商請原告將系爭車輛借給乙○○○使用，並由乙○○○支付系爭車貸利息以抵付使用之對價，原告基於與被告甲○○之感情遂應允之。迭至95年9 月中旬，原告與被告甲○○感情破裂，被告甲○○、乙○○○竟未徵得原告同意，於
    95年10月13日擅自將系爭車輛移轉登記過戶於被告乙○○○
    名下，故原告依民法第767 條所有物返還請求權之法律關係
    ，請求被告乙○○○返還系爭車輛，並塗銷系爭車輛於95年
    10月13日之過戶登記。(二)退步言之，若法院認為系爭車輛之
    真正所有權人係被告甲○○，而被告甲○○已於95年10月13
    日將系爭車輛移轉登記過戶於被告即甲○○母親乙○○○名
    下，因購買系爭車輛之頭期款720,000 元為被告甲○○請求
    原告代為清償，故認原告與被告甲○○間有消費借貸之合意
    ，爰依民法第478 條消費借貸法律關係，請求被告甲○○給
    付720,000 元。(三)又原告於知悉系爭車輛遭被告甲○○擅自
    過戶後，遂於95年11月13日與被告甲○○、被告乙○○○（
    甲○○母親）、丙○○（甲○○父親），相約在辦理系爭車
    貸之台新銀行苓雅分行商談後續處理事宜，詎被告丙○○竟
    當場對原告說：「你不要臉，已經訂婚了，還來找我兒子，
    幹，爽是你在爽，幹完之後就隨你走，幹，不然看你要什麼
    算，看是幹一次多少錢，還是睡一晚多少錢，看你總共要多
    少錢，我們出的起，北港香爐大家插，隨人拜。（均是台語
    ）」，被告乙○○○亦在旁對原告說：「你帶鐵掃把會剋我
    兒子甲○○，以後生小孩會沒有屁股（台語）」等語，致原
    告名譽受損，且精神上受莫大折磨及痛苦，爰依民法第195
    條第1 項法律關係，請求被告丙○○、乙○○○連帶賠償精
    神慰撫金300,000 元。並為先位聲明：(1)被告乙○○○應將
    系爭車輛返還原告，並塗銷其名下於95年10月13日所為系爭
    車輛之過戶登記；(2)被告丙○○、乙○○○應連帶給付原告
    300,000 元，及自起訴狀繕本送達翌日起至清償日止，按年
    息百分之五計算之利息；(3)願供擔保，請准宣告假執行。備
    位聲明：(1)被告甲○○應給付原告720,000 元，及自98年2
    月20日起至清償日止，按年息百分之五計算之利息；(2)被告
    丙○○、乙○○○應連帶給付原告300,000 元，及自起訴狀
    繕本送達翌日起至清償日止，按年息百分之五計算之利息；
    (3)願供擔保，請准宣告假執行。
三、被告甲○○、乙○○○則均以：系爭車輛為被告甲○○向訴
    外人丁○○（原名何榮生）所購買，且系爭車輛之頭期款72
    0,000 元及系爭車貸800,000 元亦均為被告甲○○所支付，
    故系爭車輛之所有人確為被告甲○○，當初會將系爭車輛登
    記於原告名下，只是基於同居男女朋友情誼，而暫時借名登
    記於原告名下而已，故原告依所有物返還請求權法律關係，
    請求被告乙○○○返還系爭車輛並塗銷過戶登記，並無理由
    ，另原告依消費借貸請求權，主張原告代被告甲○○清償系
    爭車輛頭期款720,000 元，亦與事實不符，並無可採等語，
    資為抗辯。並聲明：(一)原告之訴駁回；(二)如受不利判決，請
    准供擔保，免予假執行。
四、被告丙○○、乙○○○則均以：雖有於95年11月13日至台新
    銀行苓雅分行商談系爭車輛後續處理事宜，但未辱罵原告等
    語，資為抗辯。並聲明：(一)原告之訴駁回；(二)如受不利判決
    ，請准供擔保，免予假執行。
五、兩造不爭執事項如下：
  (一)原告與被告甲○○前為男女朋友關係。
  (二)原告於94年4 月29日向台新銀行苓雅分行辦理汽車貸款800,
    000 元（下稱系爭車貸），被告甲○○則為系爭車貸之連帶
    保證人，此有台新銀行汽車貸款書（本院卷第54頁）、車輛
    動產抵押契約書（本院卷第55頁）附卷可稽。
  (三)95年10月5 日被告甲○○匯款至台新銀行苓雅分行清償系爭
    車貸餘額，嗣於同年10月13日高雄市監理站塗銷系爭車輛之
    動產抵押權設定登記，此有台新銀行96年7 月4 日台新總法
    制字第09600001996 號函（本院卷第66頁）附卷可稽。
  (四)被告丙○○、乙○○○有於95年11月13日至台新銀行苓雅分
    行與原告商談系爭車輛後續處理事宜。
六、原告主張系爭車輛係其出資購買，其為系爭車輛之所有權人
    ，故請求被告乙○○○返還系爭車輛，並塗銷系爭車輛於95
    年10月13日之過戶登記，或被告甲○○應向原告清償720,00
    0 元之借款，另被告丙○○、乙○○○以上揭不堪言語辱罵
    原告，應給付精神慰撫金等情，為被告以前開情詞否認。是
    本件爭點為：(一)原告是否為系爭車輛之所有人？(二)原告有無
    借款720,000 元與被告甲○○？(三)被告丙○○、乙○○○有
    無於上揭時地辱罵原告？
七、原告是否為系爭車輛之所有人？
  (一)按動產物權之讓與，非將動產交付，不生效力。但受讓人已
    占有動產者，於讓與合意時，即生效力，民法第761 條第1
    項定有明文。故此所謂讓與，乃指依權利人之意思，而移轉
    其物權與他人或使他人取得而言；亦即基於移轉動產物權之
    合意而交付之謂。故動產所有權之移轉，除須有交付之事實
    外，尚須有讓與所有權之合意，始足當之，此觀上開規定自
    明。經查，系爭車輛係訴外人丁○○（原名何榮生）於94年
    5 月3 日出售與被告甲○○乙節，業據被告提出賣方丁○○
    （原名何榮生）與買方甲○○於94年5 月3 日所簽立之汽車
    委賣合約書（本院卷第286 頁）為憑，且該汽車委賣合約書
    上載明「一、甲方（丁○○即何榮生，下同）所有系爭車輛
    自願讓售予乙方（被告甲○○，下同），經雙方同意，議定
    價格為1,350,000 元整。二、乙方於合約簽訂之時，交付定
    金720,000 元整，餘款630,000 元整餘額應於94年5 月10日
    以前，以現金一次付清予甲方。三、乙方付清餘款後，甲方
    應即將該車產權及全部證件辦理過戶乙方，若該車交車前有
    交通違規一切罰款事項或來歷不明，產權糾紛等情事，概由
    甲方負全責。四、乙方於94年5 月3 日19時0 分接管該車後
    ，其行駛、民、刑事責任或遺失概由乙方負責與甲方無干。
    」等語（本院卷第286 頁），核與原告於另案檢察官偵查中
    自承：系爭車輛是被告甲○○與車行老闆何榮生簽約，且是
    在94年5 月3 日19時0 分填寫該汽車委賣合約書和點交系爭
    車輛等語（台灣高雄地方法院檢察署95年度他字第9423號卷
    第20、58頁）相符，故系爭車輛既由賣主丁○○即何榮生於
    94年5 月3 日基於讓與所有權之意思而交付被告甲○○，堪
    認被告甲○○已於94年5 月3 日取得系爭車輛之所有權。
  (二)原告主張系爭車輛固由被告甲○○於94年5 月3 日向車行老
    闆何榮生簽約購買，但系爭車輛之頭期款720,000 元及系爭
    車貸800,000 元均由原告支付，且系爭車輛於94年5 月3 日
    登記在原告名下，故原告才是系爭車輛所有人云云，並提出
    系爭車輛之車籍登記資料為證（本院卷第34頁）。然按一般
    動產物權之讓與，並不以登記為要件，而僅以交付為公示方
    法，車藉資料之登記，僅為車輛主管機關為便於車輛管理所
    為之行政措施，並無確定私法上車輛所有權之效力，故車輛
    所有權之歸屬自非得逕以車籍登記之資料為斷。是以，原告
    應就系爭車輛均由其出資乙節負舉證責任，先予敘明。
    (1)原告以如附表一編號1 、2 所示資料，主張其委託大姊詹
      瑜捷（原名詹銘莉）匯款共計447,000 元給被告甲○○，
      並以附表一編號3 所示資料，認被告甲○○有自原告大姊
      詹銘莉郵局帳戶（帳號00000000000000）提領合計194,00
      0 元之款項，總計為641,000 元（447,000 ＋194,000 ＝
      641,000） ，故認系爭車輛頭期款720,000 元中之640,00
      0 元乃原告交由被告甲○○代為保管，以便於94年5 月3
      日取車時用以支付價金云云，固據被告甲○○自承其所有
      郵局帳戶（帳號000000000000）於94年2 月15日、94年3
      月9 日分別有匯入附表編號1 所示之147,000 元及附表編
      號2 所示300,000 元存款等語（本院卷第278 頁），然被
      告甲○○否認附表一編號1 、2 所示款項與購買系爭車輛
      相關，且否認有提領如附表一編號3 所示194,000 元款項
      等語。經查，被告甲○○收受附表編號1 、2 兩筆匯款之
      時間分別為94年2 月15日、94年3 月9 日，而支付系爭車
      輛頭期款及取車時間均如前述為94年5 月3 日，則被告甲○○收受附表編號1 、2 兩筆匯款之時間既早於取車時間
      約2 個月，已難認附表編號1 、2 之匯款與購買系爭車輛
      相關；況原告具狀陳稱：系爭車輛係車行老闆丁○○即何
      榮生先向訴外人蔡佳玲買得後再為本件系爭車輛買賣交易
      等語（本院卷第69頁），且提出簽約日期94年5 月3 日由
      蔡佳玲與何榮生所簽立之汽車委賣合約書（本院卷第77頁
      ），則何榮生於附表編號1 、2 兩筆匯款時間既未向蔡佳
      玲買得系爭車輛，益見附表編號1 、2 之匯款與本件系爭
      車輛買賣無關。另依原告所提附表一編號3 之原告大姊詹
      銘莉郵局帳戶（帳號00000000000000）存摺明細（本院卷
      第80頁），其僅顯示該帳戶於94年2 月28日有60,000元、
      40,000元之兩筆卡片提款紀錄，及於94年3 月1 日、同年
      3 月8 日分別有44 ,000 元、50,000元之卡片提款紀錄，
      並未能由該存摺明細窺知究竟係何人以卡片提領，況提款
      卡攸關個人身家財產，通常係由帳戶所有人隨身保管，原
      告主張附表一編號3 之款項均由被告甲○○持原告大姊之
      提款卡提領云云，因與常情有違，實難採信。
    (2)原告以證人丁○○即何榮生所出具如附表二之證明書（本
      院卷第82頁），認系爭車輛頭期款720,000 元均由原告支
      付云云，固據證人丁○○於本院證稱：如附表二所示證明
      書是伊簽名沒錯，且該證明書之內容是伊打字的，因為系
      爭車輛頭期款720,000 元中有640,000 元是從被告甲○○
      的包包中拿出來，但甲○○在伊面前自己講說該筆640,00
      0 元是原告交給甲○○買車用，剩下的80,000元則是由原
      告本人拿給伊的，所以伊才會在如附表二之證明書上，記
      載被告甲○○向伊表示代女友即原告交付640,000 元，及
      甲○○偕同原告於94年5 月3 日至車行，而由原告交付剩
      餘之頭期款80,000元等語（本院卷第247 頁）。然查證人
      丁○○曾親自書寫並簽署如附表三所示證明書後，將該證
      明書交與被告甲○○乙節，此有被告甲○○所提出如附表
      三所示證明書（本院卷第284 頁）為證，並據證人丁○○
      於本院證稱：附表三證明書是伊本人所寫並簽名蓋章沒錯
      等語（本院卷第246 頁背面）；而該附表三證明書上已載
      明「94年5 月3 日甲○○向本人何榮生購買系爭車輛，總
      價定為1350,000元整，交付定金720,000 元整，剩餘630,
      000 元整為94年5 月10日支付完畢，確定無誤，特立此證
      明書乙份為據。」等語，並據證人丁○○於另案檢察官偵
      查中證稱：系爭車輛之尾款是甲○○交給伊等語（附於96
      年度偵字第16837 號卷第141 頁），核與證人丁○○（原
      名何榮生）與被告甲○○於94年5 月3 日所簽立之汽車委
      賣合約書上所載「乙方（被告甲○○）於合約簽訂之時，
      交付定金720,000 元整，餘款630,000 元整餘額應於94年
      5 月10日以前，以現金一次付清予甲方（丁○○即何榮生
      ）」等語（本院卷第286 頁）相符；則上揭汽車委賣合約
      書既係被告甲○○與證人丁○○於94年5 月3 日所簽立，
      且系爭車輛除頭期款外之尾款亦據證人丁○○證稱係被告
      甲○○所交付無誤，復衡以一般買賣交易常情，被告甲○○既以買主身分向證人丁○○買車並簽約，被告甲○○何
      需向證人丁○○告知購車款之資金來源，且以賣主立場觀
      之，證人丁○○應以出售車輛為主要目的，何以會特別關
      注買者之購車款何來，故經本院比對同屬證人丁○○親簽
      之附表二及附表三兩份證明書，堪認證人丁○○所親載並
      交與被告甲○○收執之附表三證明書，較可採信，故原告
      以附表二證明書，認系爭車輛頭期款720,000 元係原告支
      付云云，並無可採。至證人丁○○固於本院證稱：伊與被
      告甲○○還有另件260 萬元之債務糾紛，伊因該債務糾紛
      而被甲○○帶回伊的住處，在伊住處商談債務糾紛時，伊
      寫好260 萬元本票，甲○○就說順便把系爭車輛頭期款72
      0,000 元部分做解決，伊才寫附表三之證明書，當時伊因
      為害怕，有告甲○○恐嚇，但該恐嚇案後來和解，檢察官
      對甲○○為不起訴處分等語（本院卷第247 頁），然經本
      院調取被告甲○○所涉前揭恐嚇案件（台灣高雄地方法院
      檢察署97年度偵字第9995號）全卷，證人丁○○在該恐嚇
      案件中係稱：確實有向甲○○借款，而該件恐嚇案是誤會
      ，願意撤回告訴等語，嗣經檢察官以查無恐嚇具體事證而
      為不起訴處分，此有該不起訴處分書為憑（本院卷第250
      至252 頁），故證人丁○○稱其遭恐嚇而為附表三之證明
      書云云，亦無可採。
    (3)原告以其設於高雄灣仔內郵局帳戶（帳號00000000000000
      ）自94年4 月28日起至94年11月8 日之客戶歷史交易清單
      及郵政存簿儲金提款單（本院卷第233 至239 頁），認被
      告甲○○提領原告上揭帳戶內之存款共計1,666,778 元後
      ，持以對車行老闆何榮生清償系爭車輛之尾款630,000 元
      及系爭車貸云云，然此為被告甲○○所否認，且依原告所
      提上揭資料（本院卷第233 至239 頁），僅顯示原告上揭
      帳戶於94年4 月28日至94年11月8 日間有8,000 元至700,
      000 元不等之現金提款紀錄，並無法得知係何人以現金提
      款，故原告執此主張，並無可採。況原告於另案檢察官偵
      查中已自承：系爭車輛總價為135 萬元，總共貸了80萬元
      ，伊沒有繳納任何貸款，且系爭車輛遭過戶至被告乙○○○名下時，系爭車貸也已經清償完畢了等語，嗣經另案檢
      察官詢問原告為何由被告甲○○繳納貸款，原告亦稱：當
      時系爭車輛是被告甲○○母親乙○○○在使用，且伊當時
      覺得3 萬多元貸款繳納比較困難，所以讓被告甲○○繳納
      貸款等語（95年度他字第9423號卷第18、20頁），核與原
      告於本院準備程序所稱：系爭車貸由被告甲○○支付沒錯
      等語（本院卷第198 頁背面）相符，益見原告嗣後改稱：
      系爭車貸係被告甲○○從原告上揭帳戶內領錢出來支付云
      云，並無可採。
    (4)原告另以系爭車輛於94年5 月9 日設定動產擔保登記時，
      於該車輛動產抵押契約書上已載明「立動產抵押契約人詹
      銘黛（原告）願提供所有系爭車輛設定動產抵押權予台新
      銀行」等字，故認系爭車輛所有人為原告云云，並提出該
      車輛動產抵押契約書（本院卷第55頁）為證。然按「動產
      擔保交易應以書面訂立契約，非經登記不得對抗善意第三
      人」、「稱動產抵押者，謂抵押權人對債務人或第三人不
      移轉佔有而就供擔保債權之動產設定動產抵押權，於債務
      人不履行契約時，抵押權人得佔有抵押物，並得出賣，就
      其賣得價金優先於其他債權而受清償之交易。」，動產擔
      保交易法第5 、15條分別定有明文，亦即為動產擔保交易
      登記後，雖能對抗第三人，但於當事人間，仍依當事人間
      意思表示而決定，故動產所有權之歸屬非得逕以動產擔保
      交易登記之資料為斷。經查系爭車輛於94年5 月9 日設定
      動產擔保登記時，係登記於原告名下，而車藉資料之登記
      ，僅為車輛主管機關為便於車輛管理所為之行政措施，故
      該動產抵押契約書載明「立動產抵押契約人詹銘黛（原告
      ）願提供所有系爭車輛設定動產抵押權予台新銀行」等語
      ，僅係為配合車輛監理機關之行政管理，而由系爭車輛之
      登記名義人出面簽署該動產抵押契約而已，故原告執此作
      為系爭車輛所有權歸屬之論斷，並無可採。
八、原告有無借款720,000 元與被告甲○○？
    原告主張系爭車輛頭期款720,000 元為被告甲○○請求原告
    代為清償，故認原告與被告甲○○間有消費借貸合意云云。
    然查，系爭車輛頭期款720,000 元是否由原告出資乙節，業
    經本院以原告所提附表一編號1 、2 、3 證據及證人丁○○
    如附表二證明書，不足證明系爭車輛頭期款係原告出資，而
    說明如前，是原告執此主張，亦無所據。
九、被告丙○○、乙○○○有無於上揭時地辱罵原告？若有，原
    告得請求被告丙○○、乙○○○賠償之金額若干？
  (一)原告主張被告丙○○、乙○○○於上揭時地對其為公然侮辱
    之侵權行為等情，業據目擊證人程建美於本院證稱：95年11
    月13日在台新銀行苓雅分行4 樓會議室之現場除了台新銀行
    苓雅分行的戊○○副理、法務陳先生、業務代表黃先生外，
    還有被告甲○○、乙○○○、丙○○、及原告、原告的父親
    及姐姐、我在場，戊○○就說他們今天出來是做一個調解而
    已與銀行無關，被告丙○○就指著原告己○○說：「你不要
    臉，已經訂婚了，還來找我兒子，幹，爽是你在爽，幹完之
    後就隨你走，幹，不然看你要什麼算，看是幹一次多少錢，
    還是睡一晚多少錢，看你總共要多少錢，我們出的起，北港
    香爐大家插，隨人拜。（均是台語）」。被告乙○○○又對
    原告說：「你帶鐵掃把會剋我兒子甲○○，以後生小孩會沒
    有屁股（台語）」。戊○○副理就說請被告乙○○○、丙○○講話要注意不要攻擊原告，請針對今日話題來討論，但被
    告乙○○○、被告丙○○還是不停的攻擊原告，後來戊○○
    就說這樣就沒有辦法談了，就請被告他們離開等語（本院卷
    第136 頁），並據證人黃宏銘即台新銀行職員證稱：伊於95
    年11月13日有與台新銀行苓雅分行的戊○○副理、法務陳先
    生、被告甲○○、乙○○○、丙○○、原告、原告的父親及
    姐姐同在台新銀行苓雅分行4 樓會議室，而原告是伊辦理汽
    車貸款之客戶，被告甲○○則是該汽車貸款之保證人，因為
    原告與被告甲○○間有發生糾紛，原告認為台新銀行也有責
    任，台新銀行基於服務並調解糾紛，才請原告及被告甲○○
    到台新銀行談，而在協調過程中，雙方因為談不攏，所以雙
    方口氣上都不是很好，氣氛也不好等語（本院卷第149 、15
    0 頁），嗣經本院再詢問證人黃宏銘有關「上揭時地之協調
    過程如何結束」、「兩造有無提及汽車貸款以外話題」、「
    戊○○副理是否有請兩造針對汽車話題討論就好」等問題時
    ，其稱：原告與被告甲○○之前是男女朋友，有談及雙方感
    情的事，而於協調過程中雙方談到別的事情而發生爭執，基
    於台新銀行立場，希望不要有不愉快的氣氛，所以戊○○副
    理有請雙方回到汽車貸款問題討論就好，但因為協調過程氣
    氛不是很好，後來女方就先行離開等語（本院卷第151 、15
    2 頁），則比對證人程建美及黃宏銘上開證詞，渠等就協調
    過程氣氛、話題及在場台新銀行主管戊○○之調停，均為一
    致之陳述，且依原告所提系爭車輛動產抵押契約書（本院卷
    第55頁），其上確有核對人「黃宏銘」之簽名，是足認被告
    丙○○、乙○○○確有辱罵原告，否則何以台新銀行戊○○
    副理會出面調停兩造，希望別節外生枝。至證人黃宏銘雖於
    97年2 月21日證稱：因為事隔已久，於上開協調過程中詳細
    對話內容已無印象等語（本院卷第150 頁），然其亦稱：因
    為雙方從早上10點就到台新銀行苓雅分行，一直談到中午12
    點或下午1 、2 點，討論時間很長，所以伊沒有特別去記有
    無一方指責另一方辱罵，且當時台新銀行一直是針對汽車貸
    款部分在做調解，並不會特別去記雙方講過甚麼話等語（本
    院卷第150 、15 1頁），衡以上揭在台新銀行苓雅分行協調
    時間為95年11月13日，距離證人黃宏銘為前開證述之97年2
    月21日，已逾1 年之久，且其職業為台新銀行苓雅分行職員
    ，於上開協調過程僅注意系爭車貸之處理結果，而對其他談
    話內容不復記憶，甚符常情，故被告執此為辯，難為有利被
    告丙○○、乙○○○之認定。
  (二)按因故意或過失，不法侵害他人之權利者，負損害賠償責任
    ；又不法侵害他人之身體、健康、名譽、自由、信用、隱私
    、貞操，或不法侵害其他人格法益而情節重大者，被害人雖
    非財產上之損害，亦得請求賠償相當之金額，民法第184 條
    第1 項前項、第195 條第1 項前段分別定有明文。查被告丙○○、乙○○○於上揭時地，因渠等之子甲○○與原告之購
    車糾紛，而衍伸對原告為「你不要臉，已經訂婚了，還來找
    我兒子，幹，爽是你在爽，幹完之後就隨你走，幹，不然看
    你要什麼算，看是幹一次多少錢，還是睡一晚多少錢，看你
    總共要多少錢，我們出的起，北港香爐大家插，隨人拜。（
    均是台語）」、「你帶鐵掃把會剋我兒子甲○○，以後生小
    孩會沒有屁股（台語）」等言語辱罵，業如前述；則被告丙○○、乙○○○為前揭言語之地點既在台新銀行苓雅分行4
    樓會議室，且渠等所為，衡諸一般社會通念，已屬對原告之
    輕蔑表示，且因在公開場所，更足使原告在精神上、心理上
    感受到難堪，且使原告在社會上之評價受到貶損，故原告主
    張其名譽因被告丙○○、乙○○○上開言語而受損，洵為有
    據，故被告丙○○、乙○○○自應對原告負共同侵權行為損
    害賠償之責。
  (三)原告主張因被告丙○○、乙○○○共同以上揭言語，致精神
    上受有痛苦，爰請求非財產上損害300,000 元等語。按名譽
    被侵害者，關於非財產上之損害，加害人雖亦負賠償責任，
    但以相當之金額為限，所謂相當，自應以實際加害情形與其
    名譽影響是否重大，及被害者之身份地位與加害人經濟狀況
    等關係定之（最高法院47年臺上字第1221號判例意旨參照）
    。又按慰撫金數額之認定，除依被害人所受身體上及精神上
    痛苦程度，及所造成之影響二者予以衡量外，尚須斟酌雙方
    之身份資力與加害之程度及各種情形，予以核定。本院審酌
    被告丙○○、乙○○○在上揭銀行之公開場所，對原告為上
    揭言語，使原告心理上感受到難堪，堪認原告確受有精神上
    痛苦。而原告係從事美容教學，每月收入約55,000元，此據
    原告於另案檢察官偵查中具狀自承（95年度他字第9423號卷
    第59頁）；被告乙○○○從事外燴工作，名下有房屋兩筆、
    土地兩筆，此有被告乙○○○之稅務電子閘門財產所得調件
    明細表（95年度他字第9423號卷第65至69頁）可參；被告丙○○名下有田賦一筆，投資振宗開發有限公司之財產總額為
    30,671,500元，此有被告丙○○之稅務電子閘門財產所得調
    件明細表可參。是本院斟酌原告所受之名譽損害程度、兩造
    之學識經歷、財產狀況及原告精神痛苦程度等節，認原告所
    得請求之精神慰撫金以70,000元為適當。至其逾此部分之主
    張，為無理由。
十、綜上所述，原告所提證據無法證明其為系爭車輛所有人，原
    告本於民法第767 條規定，請求被告乙○○○應返還系爭車
    輛並塗銷系爭車輛於95年10月13日之過戶登記，為無理由；
    另原告所提證據亦無法證明系爭車輛頭期款720,000 元係其
    代被告甲○○清償，原告本於民法第478 條規定之消費借貸
    法律關係，請求被告甲○○給付720,000 元，亦無理由，均
    不應准許，應予駁回。
十一、原告因被告丙○○、乙○○○於上揭時地，共同以前揭不
      堪言詞辱罵，受有精神上痛苦，從而，原告依據共同侵權
      行為法律關係，請求被告丙○○、乙○○○連帶給付70,0
      00元，及自96年6 月13日（即起訴狀繕本送達被告丙○○
      、乙○○○翌日）起至清償日止，按年息5%計算之利息，
      為有理由，應予准許，其逾此範圍之請求，即無理由，應
      予駁回。本判決原告勝訴部分，本院命被告丙○○、乙○○○給付之金額未逾50萬元，依民事訴訟法第389 條第1
      項第5 款之規定，應依職權宣告假執行。至原告雖聲請就
      勝訴部分為假執行之宣告等語，惟按原告得請求之金額既
      未逾50萬元，而應依職權宣告假執行如上，因認其此部分
      聲請，僅為促請本院為職權發動，併予敘明。另被告丙○○、乙○○○陳明願供擔保，請准免為假執行之宣告，核
      無不合，爰酌定相當之擔保金額，予以准許。至於原告敗
      訴部分，其假執行之聲請，既失依附，應予駁回。
十二、本件事證已臻明確，兩造其餘陳述及攻擊防禦方法經本院
      斟酌後認均不影響本判決之結果，爰不再逐一詳予論述，
      附此敘明。
十三、據上論結，本件原告之訴為一部有理由，一部無理由，依
      民事訴訟法第79條、第85條第1 項前段、第389 條第1 項
      第5 款、第392 條第2 項，判決如主文。
中    華    民    國    98    年    4     月    9     日
                  民事第一庭  審判長法  官  黃國川
                                    法  官  張茹棻
                                    法  官  郭瓊徽
上為正本係依原本作成。
如不服本判決，應於送達後20日內，向本院提出上訴狀並表明上
訴理由，如於本判決宣示後送達前提起上訴者，應於判決送達後
10日內補提上訴理由書（須附繕本）。
中    華    民    國    98    年    4     月    9     日
                                     書記官 簡文清
附表一
┌──┬──────────────────────────┬─────┐
│編號│文  件  名   稱                                     │備註      │
├──┼──────────────────────────┼─────┤
│1   │日期94年2 月15日、交易金額147,000 元之存款明細（儲戶│本院卷第78│
│    │收執聯）                                            │頁        │
├──┼──────────────────────────┼─────┤
│2   │日期94年3 月9 日、交易金額300,000 元之存款明細（儲戶│本院卷第81│
│    │收執聯）                                            │頁        │
├──┼──────────────────────────┼─────┤
│3   │原告大姊詹銘莉郵局帳戶（帳號00000000000000）存摺明細│本院卷第79│
│    │                                                    │至80頁    │
└──┴──────────────────────────┴─────┘
附表二
┌──────────────────────────┐
│                       證明書                       │
│                                                    │
│茲證明原車牌號碼為0199－LX之Benz型號E240、出廠日期：│
│2001年、引擎號碼：00000000000000 之銀色小客車頭期款 │
│共七十二萬收受情況為：                              │
│1.由甲○○向車商即本人丁○○表示：代女友詹銘黛（現  │
│  改名為己○○）交付新台幣六十四萬元。              │
│2.甲○○於民國九十四年五月三日偕同買主詹銘黛（現改  │
│  名為己○○）至本車行，由買主己○○交付剩餘之頭期  │
│  款新台幣八萬元。                                  │
│                                                    │
│                                                    │
│立證明書人：丁○○（簽名、蓋章）                    │
│身份證字號：Ｚ000000000                              │
│住      址：高雄縣美濃鎮○○里○○路382號           │
│出生年月日：62、5、28                               │
│                                                    │
│中  華  民  國  九  十  六  年  六  月  十  日      │
├──────────────────────────┤
│附於96年偵字第1683號卷第122頁及本院卷第82頁         │
└──────────────────────────┘
附表三
┌──────────────────────────┐
│                      證明書                        │
│                                                    │
│茲於民國九十四年五月三日甲○○向本人購買賓士小自    │
│客車乙輛，牌號碼為0199－LX引擎號碼00000000000000    │
│總價約定為新台幣壹佰參拾伍萬元整，交付定金新台幣    │
│柒拾貳萬元整剩餘款新台幣陸拾參萬整為九十四年五月    │
│十日支付完畢。確實無誤，特立此證明書一份為據。      │
│                                                    │
│                                                    │
│證明人：何榮生（簽名、蓋章）Ｚ000000000              │
│住  址：高雄縣美濃鎮○○里○○路382號               │
├──────────────────────────┤
│附於95年他字9423號卷第108頁及本院卷第284頁          │
└──────────────────────────┘


司法院資訊處製作；財團法人民間司法改革基金會備份。
